臺灣臺東地方法院刑事判決
                                      109年度侵訴字第6號
公  訴  人  臺灣臺東地方檢察署檢察官
被      告  陳韋皓




選任辯護人  羅文昱律師(法律扶助)
上列被告因妨害性自主案件，經檢察官提起公訴（109年度偵字
第1639號），本院判決如下：
    主  文
丙○○犯乘機性交罪，處有期徒刑伍年捌月。
    事  實
一、丙○○與代號BR000-A109023號之女子（姓名年籍詳卷，民國0
    0年0月生，下稱甲女）之前男友即代號BR000-A000000-0（
    真實姓名詳卷，下稱甲男）為朋友，甲男於民國109年2月
　　20日晚間某時，邀請甲女前往在丙○○位於臺東縣○○市○○街00
    0號住處一同聊天，嗣於同日某時，因手機沒電而請丙○○再
    次邀約甲女，丙○○即以通訊軟體MESSE甲GER傳送訊息予甲女
    表達甲男邀請其前來聊天之意。甲男於同年2月21日2時許抵
    達上址後已欲入睡，便要求丙○○告知甲女無需前來，旋於上
    址2樓某房間內睡覺。其後，甲女於同日5時許抵達上址，丙
    ○○未告知甲女已無需前來，反而邀約甲女至該址3樓之房間(
    下稱系爭房間)飲酒聊天，甲女見甲男已睡著，及自身對酒
    類心感興趣遂應允之。2人進入系爭房間後，因系爭房間無
    桌子且地板骯髒，2人便在床上對坐飲酒聊天。甲女飲用啤
    酒約2罐後，不勝酒力，頭暈並醉倒昏睡，丙○○見狀竟基於
    乘機性交之犯意，未得甲女之同意，即褪去甲女之衣褲，以
    其陰莖插入甲女陰道之方式，對甲女性交1次。
二、案經甲女及甲女之母代號BR000-A109023A（姓名年籍詳卷，
    下稱甲女之母）訴由臺東縣警察局臺東分局報告臺灣臺東地
    方檢察署檢察官偵查起訴。
    理  由
壹、程序部分：
一、按性侵害犯罪防治法所稱性侵害犯罪，係指觸犯刑法第221
    條至第227條、第228條、第229條、第332條第2項第2款、第
    334條第2項第2款、第348條第2項第1款及其特別法之罪；行
    政機關、司法機關及軍法機關所製作必須公示之文書，不得
    揭露被害人之姓名、出生年月日、住居所及其他足資識別被
    害人身分之資訊，性侵害犯罪防治法第2條第1項、第12條第
    2項定有明文。查本件被告係犯刑法第225條第1項之罪，屬
    性侵害犯罪，本院製作之本案判決，係屬必須公示之文書，
    為避免被害人身分揭露，故依上開規定，對於被害人、被害
    人之母、兄及前男友之姓名及年籍資料等足資識別被害人身
    分之資訊，以代號或其他適當方式指稱來遮隱，合先敘明。
二、證據能力：
(一)按被告以外之人於審判外之言詞或書面陳述，除法律有規定
    者外，不得作為證據；被告以外之人於偵查中向檢察官所為
    之陳述，除顯有不可信之情況者外，得為證據，刑事訴訟法
    第159條第1項、第159條之1第2項分別定有明文。查辯護人
    為被告主張甲女、甲女之母、甲男之警詢陳述無證據能力，
    因此等警詢陳述係被告以外之人於審判外之言詞陳述，屬傳
    聞證據，依刑事訴訟法第159條第1項規定，原則上無證據能
    力。且本院業以證人身分傳喚上開人等到庭作證接受交互詰
    問，是尚無援引該等傳聞證據之必要。再甲女之兄(姓名年
    籍詳卷)於偵查中經檢察官以證人身分傳喚，並於具結後作
    證，本院審理後並未發現其之偵訊證詞有顯不可信之情況，
    依刑事訴訟法第第159條之1第2項規定，當有證據能力。
(二)其他非供述證據部分，本院於審判期日，依各該證據不同之
    性質，以提示或告以要旨等法定調查方法逐一調查，並使當
    事人及辯護人表示意見，其等均不爭執各該證據之證據能力
    ，本院亦查無法定證據取得禁止或證據使用禁止之情形，故
    認所引用各項證據資料，均具證據之適格。
貳、實體部分：
一、訊據被告對於上開犯罪事實固於審判程序中坦承有事實欄所
    載之邀約甲男之前女友甲女前往案發地址，此係與甲女第1
    次見面，及與甲女在系爭房間床上飲酒聊天，嗣脫下甲女之
    褲子，以其陰莖插入甲女之陰道，對甲女性交1次之行為，
    及於此前便知悉甲女之年紀，並有事後傳訊息向甲女道歉及
    談判時下跪道歉，復不爭執未將甲男已不要求甲女到場之事
    告訴甲女(本院卷1第79-86頁、卷2第199、202、208、269、
    270頁)，惟堅詞否認有何乘機性交犯行，辯稱：我認為甲女
    是清醒的，她可以自己走路去廁所，又可以自己走回來；喝
    完酒之後甲女有去上廁所，回來就坐在床上，然後上半身往
    後躺在床上，我問她還可以嗎，她回說可以，之後她說她很
    熱，把上半身衣服脫掉，接著又躺回來，然後我有用手扶她
    上床，之後她手放在我胸口上，我又問她一次你真的可以嗎
    ，一樣回我可以，休息5分鐘後，她手放在我胸部那邊動，
    我問她怎麼了，她說沒有，之後我就摸她身體；她從廁所回
    來後先往後倒在床上，之後才趴在我身上，整隻手趴在我身
    上，但她的胸部沒有；合意性交是自然發生的，我碰甲女身
    體，她沒有反抗，若她不同意被碰，她可以說不要；如果有
    反抗我也不會繼續，因為家裡有其他人；我的合意性交都是
    自然發生的；甲女的上半身衣服是自己脫的，上半身剩內衣
    ，然後我脫她褲子，褲子卡到腳踝，她把卡到的地方弄掉；
    我的褲子是自己脫的，我是要摸自己，甲女本是躺著，她翻
    起來頭朝我的下體幫我口交；如果甲女自己想要發生性行為
    ，她可能自己也控制不了；甲女的陰部陳舊性裂傷與我跟甲
    女間的性行為無關，因為她的前男友「林○彥」(姓名詳卷，
    後改稱甲男)有跟我講過她與甲女發生過性關係；我沒有在
    甲男起床後，當面跟他說「ㄟ，我跟甲女有打炮」；談判當
    天下跪道歉是因為不道歉不就要繼續被甲女之兄毆打等語。
    辯護人另為被告辯護：甲女應係年紀尚輕，怕遭家人責難，
    而改口稱遭被告強制性交，以避免後續家人之非難及質疑；
    甲女離去時，顯未與被告有任何不愉快或爭執，若非如此，
    豈可能告知被告準備要去醫院之事，況甲女離開被告住處後
    ，亦無對醫師或家長、家人主動陳述遭侵害之情節等語。
二、經查：
(一)被告上開承認及不爭執部分，核與證人即告訴人甲女、證人
    甲男、甲女之兄之審理中證詞一致(本院卷1第185-188、203
    -207、220、223、224、226、229、233、234、241-247、25
    2、253頁、本院卷2第126-128、135-137、142-144、147頁)
    。再甲女於109年3月14日接受台灣基督長老教會馬偕醫療財
    團法人台東馬偕紀念醫院(下稱台東馬偕醫院)驗傷診斷，檢
    查結果發現其陰部有7點鐘方向陳舊性裂傷，亦有該院之受
    理疑似性侵害事件驗傷診斷書在卷可稽(本院卷1第333-337
    頁)。是此些部分事實應無疑義，足堪認定。
(二)被告行為時，甲女應處於酒醉致意識不清之狀態：　　
　1.被告固以甲女能回答其問題、手放其胸部及為其口交等，抗
    辯甲女於本案性交時意識清楚，惟被告於警詢時供述：她好
    像也是醉了；(問：你與甲女發生性行為時，你有無徵詢過
    甲女的意願？)我只記得她都沒有反抗，她一點反抗都沒有
    ，就我們兩個之間都沒有講話(警卷第3頁)。復被告於偵訊
    時供稱：我記得她(按：筆錄以「他」字記載，下同)沒有反
    抗，當時我們兩個都醉了；我只記得她站不穩，自己往床上
    倒；(問：代表她已經滿醉了嗎？)應該是吧，我不知道；被
    害人沒有說我可以脫她衣服或與她發生性行為；(問：是否
    利用被害人酒醉無法反抗的狀態對其為性行為？)我只知道
    她有醉，但我不知道她有多醉(偵卷第25頁)。又被告於本院
    審理中尚自陳：甲女有站不穩；(問：你在警察局說她沒有
    反抗，你們之間沒有講話，是這樣嗎？)是，我沒有口頭問
    她；(問：你脫甲女的褲子有得到甲女同意嗎？)我沒有口頭
    上問；整個過程中我們都沒有講話，我都沒有得到她的同意
    ；甲女上完廁所回來，感覺直接用往後躺的方式倒在床上，
    我是這樣子感覺她站不穩；我用手扶她上床，她將手放在我
    胸口上，之後就什麼事都沒有做，休息了5分鐘；她廁所回
    來先往後倒在床上，臉朝下，整個手趴在我的身上等語(本
    院卷1第82頁、卷2第201-203、205、210頁)。依被告上開所
    述，甲女係飲酒後始有步行不穩之狀態，則在無其他因素介
    入下，該狀態自可認係酒精在體內催化後導致之結果。甲女
    飲酒後呈現步行不穩狀態，縱使如被告所述甲女仍能自行前
    往如廁，行進間不需扶牆壁，亦無跌倒情事(按：此節不為
    本院所採，見後述)，然其返回後上半身逕自躺倒在床上，
    無法有正常之言語及動作，且即使甲女有從正躺姿勢轉為趴
    姿，其之手放在被告身上，仍可能是未達泥醉、無法動彈程
    度之酒醉之人會有的表現，不帶有特別之意義，自不能認為
    是想要與被告擁抱、親熱。準此，自可合理懷疑甲女之精神
    意識亦受酒精干擾致模糊不清或出現混亂現象。
  2.其次，關於被告所辯甲女為其口交一節，甲女於偵訊時證述
    ：我當時酒醉了，我不清楚(偵卷第35頁)；於審判中作證：
    我沒有願意；我不知道有沒有口交這件事；被告所講的這些
    事，我真的想不起來等語(本院卷1第194、195頁)，是甲女
    是否為被告口交，僅屬被告一面之詞。鑑於酒精(乙醇)在人
    體之代謝，主要是由肝臟進行，將乙醇代謝乙醛，再代謝為
    乙酸，而後排出體外，此過程往往需要數小時之久，無可能
    於醉酒後即因上廁所就將大部分酒精代謝排出，亦不可能僅
    休息數分鐘即擺脫酒精對人體的負面作用，換言之，人於酒
    醉後，生理機能減弱之時間實長達數小時之久。倘如被告所
    述，甲女如廁後有前開躺倒、需人攙扶上床、無法做事(靜
    止不動)等不能正常控制自身行動的情形，則其斯時應係身
    體無力狀態，從而如何能從正躺之姿勢，生出足以仰身或撐
    起身體，翻身起來為被告口交之力量？是被告辯稱甲女躺在
    床上休息數分鐘後，翻身為其口交之事，核與科學及經驗法
    則有違，並無採信之餘地。
　3.再者，甲女審判中證陳其上班時間為19時30分至當日21時許
    ，案發日約於6、7時許醒來(本院卷1第229頁)，審酌甲女抵
    達被告住處之時間為5時許，屬早起之人之尋常起床時間，
    及其並非從事大夜班工作，並甲女在被告住處睡著之時數尚
    短，衡情其應有正當之作息時間，已於前往被告住處前已曾
    睡眠休息，故難以想像會在前往被告住處聊天後自然產生睡
    意。有關甲女於飲酒後之身體與精神意識狀況，甲女於審判
    中業明確證述：我們喝BAR啤酒，當時好像喝了兩瓶之後，
    被告就說他的酒喝不完，就把酒給我，當時我已經頭暈快沒
    有意識了；我頭暈想睡，有睡著；在我躺下之前還有一點點
    的記憶，但是躺下之後就沒有，只記得喝酒的時候；喝完酒
    後，被告說要跟我握手，然後他直接把我拉到他的旁邊，後
    來我就沒有意識了；差不多酒醒的時候我才醒過來，但是中
    間沒有；睡著之後發生什麼事我都不知道；醒來就看到身上
    衣服都沒有了；我醒來時是宿醉的狀況，會頭暈等語(本院
    卷1第188、189、205-209、214-216頁)，與其偵訊時之證詞
    大致一致(偵卷第31、35頁)，亦與被告於警詢、偵訊時供陳
    ：她好像也是醉了；甲女應該是滿醉了；甲女早上醒來，說
    她要看醫生，及審理中所述：性交結束後，甲女只是一樣躺
    在床上等情節並無牴觸(警卷第3頁、偵卷第25頁、本院卷1
    第82頁)。據上，甲女前往被告住處之時間約為拂曉之際，
    並非深夜或凌晨前往，且係自行騎車前往，可見甲女於案發
    前之意識狀況清楚；其於飲酒後躺倒在床上睡著，別無其他
    事件或因素介入因果關係歷程，自當認為是酒醉之故。因此
    ，即使被告有詢問甲女還可以嗎，甲女回答可以，及甲女酒
    後因覺得熱而脫去上衣(按：均無證據可資證明)，仍只是甲
    女酒醉昏睡前的表現，當無法用以推翻前揭甲女於性交發生
    時係意識不清之結論。至於被告所辯甲女趴在其身上(即將
    手放在其胸部)、將卡在腳踝之褲子掙脫等情，亦均無事證
    可資證明支持，自不為本院採信；縱若有之，衡情不過是甲
    女酒醉後之無意識、不帶性邀約意味的動作。
　4.甲女於審判中作證時雖對於先前有無喝過酒，及證人甲男於
    偵訊時所稱甲女曾經喝酒醉到跌到水溝之事概予否認，惟根
    據甲女於偵訊時向檢察官所為之表示：我以前喝醉酒過，我
    大概1瓶的酒就會睡死(本院卷1第205頁、偵卷第35頁)。甲
    女之酒量如何，證人甲男於本院作證時，除在辯護人反詰問
    下，再度證述：有我偵訊時說的甲女之前喝醉跌到水溝，自
    己都不知道的事等語外，並另證稱：我有看過她跟朋友喝過
    酒；她跟她朋友喝1罐，然後她就酒醉了(本院卷1第251、25
    2頁、偵卷第13、15頁)，核與甲女之偵訊陳述乃屬一致。甲
    女對其本案發生前有無飲酒經驗，前後所述不一，鑑於其偵
    訊時係具體表示自身的酒精耐受程度，且所述與甲男對甲女
    酒量多寡之證詞若合符節，故應以其偵訊時所述曾經飲酒之
    詞較為可信。又本案甲女飲用啤酒之數量，甲女證述係2罐
    多，被告則稱是2罐(本院卷1第81、205、206頁、卷2第200
    頁)，2人所述雖略有些微差異，然甲女飲酒後即醉倒業論斷
    如前，則以甲女之酒量而言，即使於案發前僅飲用啤酒約2
    罐，仍超過其酒精之耐受限度，顯然會因而酒醉。換言之，
    甲女飲用啤酒約2罐之事實，與上開甲女之偵訊陳述及甲男
    之偵、審中證詞可相互印證，從而肯認甲女在飲用啤酒2罐
    後會醉倒，及甲女於偵訊時所述與甲男之偵、審證詞均有高
    度之可信性與證明力。
　5.又甲女在審判中證陳：我醒來後看到我身上的衣服都沒有了
    ，衣服在地上；我的身上沒有瘀青、捏痕或受任何傷害；剛
    從床上起來時頭很暈，有感受下體一點點、稍微的痛等語(
    本院卷1第189-192、202、207-212、216、217頁)，與被告
    所述甲女有躺倒床上、於性交過程沒有說話、性交結束後甲
    女一樣是躺在床上等情形均無牴觸，且與甲女之驗傷診斷書
    吻合，當可與上開行為時情狀綜合審酌判斷。
　6.小結：排除本院認為不可信之口交情節後，甲女飲酒後之狀
    態為何，甲女之審判中證詞應較被告之辯詞可信，亦即性交
    期間，甲女自始自終可謂幾無反應，明顯與正常性交行為會
    有一定程度之互動情形大相逕庭。復依飲酒對人體影響之科
    學知識、社會一般人之經驗法則，及甲女酒醒後發覺下體疼
    痛情事，已足可推論證明本件性交發生之時，甲女因酒醉昏
    睡，而處於對外界發生之事務，無法正常感受與思考之意識
    不清狀態。
(三)甲女與被告並無情誼，無可能自願與被告發生性行為：
　1.徵之甲女與被告案發時為第1次見面聊天，於此之前，亦僅
    有被告所稱看過甲女之兄騎車搭載下班之甲女，及與甲女在
    網路上聊天3、4天(按：甲女審判中作證否認之前有與被告
    用FACEBOOK聊天；本院卷2第196、199、211頁)，是其等之
    間應無一定程度之情誼可言。此從甲女之所以前往被告住處
    ，純粹係因甲男要求之故，而非被告主動邀約甲女，及甲女
    係因甲男緣故方到場之情形，可得佐證。換言之，本件性交
    之發生，並非被告與甲女為了發生性關係之目的而彼此聯繫
    。被告與甲女彼此既仍相當陌生，且甲女當時年齡僅14歲，
    身心俱未成熟，衡情應對男女之性事不甚了解，從而發生性
    行為之意願自屬不高。果爾，甲女豈會如被告所述，在性交
    過程中呈現有高度默契之性交行為，亦即雙方於性交過程中
    不需任何言語交談，即能順利完成甲女對被告口交，雙方再
    有變換性交方式之共識，改變身體姿勢，改由被告以陰莖插
    入甲女陰道之性交行為？是被告此部分所辯，誠與常情不符
    。　
　2.證人甲男於審判中作證並經交互詰問，其證述：我跟甲女交
    往過程中沒有發生過關係；我偵查中稱甲女不是那麼隨便的
    人，意思是我知道她沒有跟別人發生過關係；「她不是那麼
    隨便」是說甲女在男女交往上沒有發生過關係；我第1次問
    甲女有無與被告發生關係，甲女先說沒有，我覺得她一定在
    騙我，我就生氣，再問她她才跟我講，回答是願意的，之後
    第2次再問她，她就全部跟我講，說她不是自願的；甲女說
    沒有與被告發生關係，我覺得甲女在騙人，是因為她的臉看
    起來就很不開心，她臉沒有表情，怪怪的；有時候甲女不想
    讓事情變大時，可能會說謊帶過去；後來與甲女聊天，她有
    講一開始怕她媽媽知道，怕事情變大，所以她一開始想把事
    情變小，後面她媽媽知道了，才把事情說出來等語(本院卷1
    第236-239、250、251、254-256頁)。再甲女之兄具結證陳
    ：有我於偵查中所說妹妹在說這件事情的時候，要哭要哭的
    ，然後因為她去上班，所以我叫她先不要哭；我想要跟甲女
    談這件事情，跟她講的時候，她就眼睛有點泛淚(本院卷2第
    145、146頁)。又甲女之母尚結證：甲女在說本件經過時(都
    )一直哭；事發後甲女還有去上班，但她每天哭，聽到要開
    庭，前一天晚上也是哭；她不會像以前有時候跟同學去7-11
    買東西吃；事發前，甲女有時會去7-11買東西，要不然去同
    學那邊聊聊天，事發後就完全沒有；因為甲女不想去看身心
    科，所以沒有去；甲女沒有拒絕老師輔導，可是她比較不敢
    講一些比較私人的問題，比較會排斥，她對性的東西就比較
    拒絕等語(本院卷2第150、156、157頁)。　　
　3.證人陳述之證言組合，其中屬於轉述其聽聞自被害人陳述被
    害經過者，固屬於與被害人之陳述具同一性之累積證據，而
    不具補強證據之適格。但依其陳述內容，如係以之供為證明
    被害人之心理狀態，或用以證明被害人之認知，或以之證明
    聽聞對被害人所造成之影響者，由於該證人之陳述本身並非
    用來證明其轉述之內容是否真實，而是作為情況證據（間接
    證據）以之推論被害人陳述當時之心理或認知，或是供為證
    明對該被害人所產生之影響，實已等同證人陳述其當時所目
    睹被害人之情況，其待證事實與證人之知覺間有關聯性，自
    屬適格之補強證據。查甲男為最先知悉本案之被告及甲女以
    外之人，其在被告向其表示有跟甲女打炮後(詳後述)，便率
    先向甲女詢問求證，目睹甲女之表情、反應，甲女之兄與甲
    女之母所述甲女陳述本件之時有接近哭泣之情狀一節，亦是
    向詢問甲女本件事情時，親自觀察所見之情形，又甲女之母
    另有發現甲女案發後之社交活動有別以往，依上開說明，均
    可推論甲女陳述當時之心理狀態，或是供為證明對甲女所產
    生之影響，均屬適格之補強證據。
  4.案發時，甲女與甲男已非交往中之男女朋友關係，倘若甲女
    是自願與被告發生性行為，其大可表示該事為其交友之自由
    、個人隱私，無須甲男干預、知悉等類言語，抑或吐露或讚
    美其喜歡或欣賞被告何種特點等，應不至於會有面無表情或
    貌似不開心的情形，是證人甲男此部分之證詞可作為甲女並
    無意願，也無表示願意與被告性交之補強證據。又衡諸甲女
    與被告為第1次面對面接觸，彼此對對方不熟識，雙方無任
    何友誼或感情基礎，及接觸之動機與目的並非為了發生性關
    係，及甲女於事發後陳述本事件有怪異神情，且其尚屬年幼
    ，兩性交往經驗不多等情，足認本件與所謂的「一夜情」情
    況大相逕庭，自不能認為甲女同意被告對之為性交行為。
(四)本件為第三人知悉，應是被告向甲男透露，再由甲男等人轉
    告他人，而被告自曝與甲女性交後，並無事證可認屬合意性
    交：
  1.雖被告堅詞否認有於109年2月21日甲男睡醒後，對之說「ㄟ
    ，我跟甲女友打炮」類此言語，然甲男於偵訊中確實有證述
    ：被告主動告訴我說，他與甲女發生關係，他看起來是開心
    ，有點炫耀的在說這件事(偵卷第13頁)，並於審理階段，經
    檢察官、辯護人交互詰問，及審判長訊問，多次對此節發問
    確認，亦是回答：我睡醒後就知道這件事情，是我還在被告
    家時，他跟我講的，他說「我跟她打炮」這樣子；被告是用
    有點炫耀的口氣講等語(本院卷1第234、248、253頁)，故甲
    男就此節之證詞，於偵查及審判中所述並無差異。
　2.依甲女向本院證述：我都沒有跟別人講；我不知道爸爸、媽
    媽為什麼會知道這件事；我不想讓媽媽知道；我會怕被媽媽
    罵，又怕他們不同意之詞(本院卷1第199、200頁)，及甲男
    審判中證述：被告跟我講他跟甲女打炮後，我有用傳訊息給
    甲女，說「我要問你事情」，然後跟她見面、問她；我不知
    道甲女之母怎麼知道這件事；我第1個跟案外人許芫豪講，
    後面他去告訴甲女的哥哥，我沒有直接跟甲女的哥哥說；我
    跟許芫豪講甲女跟被告打炮(本院卷1第235、236、240頁)，
    及甲女之兄審判中到庭證述：許芫豪有跟我說關於妹妹(即
    甲女)的事情；是許芫豪先跟我說，然後我再問甲男；他們
    跟我說「你知道你妹妹被人家強姦嗎」，然後我就問是誰，
    就說是被告；我聽到後直接回家，然後當面問甲女(本院卷2
    第131-133頁)，及甲女之母在本院具結後證述：我是學校老
    師通知才知道甲女發生本件事情；我那時候不知道甲女是哪
    一天發生事情(本院卷2第148、149頁)之詞，可知知悉本事
    件之人，按時序排列大致應為：甲男、許芫豪、甲女之兄、
    學校老師、甲女之母(按：尚有他人知悉，但因未能特定人
    別，故不予排序)。甲女起初既不欲讓人知曉，故未將性交
    之事透露予甲男或其他人知悉，而甲男於案發時正在睡覺，
    自不可能憑空獲知此事，其他如許芫豪、甲女之兄等人，與
    被告無接觸，自不可能在甲男之前知悉之，故應以甲男證述
    之得知本案的因由較合乎邏輯，並符合上開第三人知情之時
    間順序。準此，被告否認有以炫耀口氣或神情告訴甲男其與
    甲女發生性關係之詞，委無可採。
　3.被告主動向甲男吐露此事，倘確是與甲女合意性交，自無須
    於事後談判時，在甲女、甲女之兄、許芫豪等多人在場，下
    跪道歉(本院卷2第144頁)，而可辯稱誤會一場或極力否認等
    ，並在甲女在場情況下，要求甲女予以澄清，向眾人講明以
    釋疑。然依卷內之證據資料，未見被告有此等作為，反而當
    時之情景，依甲男審判中證詞，甲女之兄有問被告從頭到尾
    的事情，然後叫被告下跪道歉：我只記得他承認了所有事情
    ，跟我後來知道所有事情的內容一樣；甲女之兄問被告為什
    麼要這樣做，被告回答「就想啊」；被告下跪道歉，一直說
    對不起(本院卷1第241、242頁)。又甲女之兄亦於審判中明
    確證陳：(問：為什麼被告會下跪道歉)是我叫他跪的；我叫
    被告下跪道歉，他就下跪了，沒有說不要或是說為什麼要道
    歉(本院卷2第144頁)。是足徵被告自知趁甲女醉酒之際對之
    性交之行為確有不當。至於被告辯稱如果不下跪道歉不就要
    繼續被打部分，其當時已坦承有與甲女飲酒後進行性交之行
    為，並對於下跪道歉之要求沒有絲毫抗拒，則甲女之兄應毋
    庸以毆打之強暴手段迫使其遵行下跪道歉之指示，何況被告
    謂曾遭毆打被迫下跪道歉一情報警，復未於接受警詢、偵訊
    時提出，亦與常情不符。因此，被告此部分所辯，礙難認為
    真實。
(五)甲女之陰部陳舊性裂傷與本案有相當且重要之關聯性：
　　被告抗辯甲女陰部之傷非本案性交所造成，而係其與前男友
    發生性關係一節，被告所稱與甲女發生性行為之前男友，該
    人為何，被告於110年9月8日、同年11月10日審判程序中所
    述不一，可信性已大有可疑，縱姑且認為被告只是一時口誤
    ，然其最後所稱之甲女前男友即甲男，於審判中業明確證稱
    與甲女交往過程中沒有發生過性關係(本院卷1第254頁)。且
    被告於該2次審判程序中，對於何時知悉甲女與前男友發生
    過關係，亦有不一致陳述，即先陳稱是甲女前男友於本案行
    為前的1、2個禮拜說的，後謂是案發前1天或當天說的，甚
    至再改口說甲男沒有說性行為是與甲女在一起的時候發生的
    (本院卷2第214、269頁)。被告前後陳述差異甚大，且係於
    證人全數詰問與訊問完畢後之審判末了階段始行提出(本院
    卷2第213頁)，憑信性誠大有可慮。參之被告有以陰莖插入
    甲女陰道之行為，且其自陳性交時間約5至10分鐘(本院卷1
    第82頁)，衡情當可能對甲女之陰部處女膜造成陳舊性裂傷
    ；又既無證據證明甲女有與甲男發生過性行為，甲女之處女
    膜之陳舊性裂傷自與本案有相當暨重要之關連性。質言之，
    被告此一抗辯毋寧是為了將該傷勢歸因於甲男，好呼應其於
    審判末了始提出之該傷勢與伊無關的主張。
(六)甲女已醉倒昏睡，自不可能發出求救聲：
　　被告抗辯行為時尚有他人在其住處，甲女若受害可發聲求救
    一節，查案發時被告之住處除有甲男在之外，被告於警詢僅
    籠統稱：我家還有其他人(警卷第3頁)，於偵訊時則未提及(
    按：檢察官亦未有所訊問)，嗣於準備程序中方謂：甲男在2
    樓房間睡覺，奶奶住2樓另一間房間，房門是關著的，應該
    是睡覺了，且雖有表示3樓有2間房間，一間是舅舅的，一間
    是媽媽的，我是帶甲女到媽媽的房間，媽媽當時不在，而未
    主張舅舅當時係在該址屋內。其於末次審判程序卻答辯：如
    果真的像甲女所說的，為何她不發出聲音求救，我舅舅就在
    隔壁房間而已(本院卷1第80、81頁、卷2第271頁)，並主張
    自己之前開庭時有說過舅舅就在隔壁。經辯護人當庭確認筆
    錄內容，筆錄並無此記載(本院卷2第271頁)。被告於本案即
    將審結之際始為此抗辯，前後數度變異其詞，可信度容有疑
    問。再依本院前開之認定，甲女於案發時已醉酒昏睡，無清
    晰之意識，其不知外界發生何事，亦無法察覺被告對之乘機
    性交而未有抵抗舉止，當然亦因昏睡狀態而無能力為求助之
    表示。
(七)甲女未主動揭露被害經過，甚至予以隱瞞、掩蓋，為性侵害
    案件被害人常有之現象：
　　甲女審判中尚作證有前開酒醒後之事，及被告竟對之強制性
    交之事，嗣於案發日，自行騎乘電動車離開被告住處，前往
    診所就醫(本院卷1第198頁)，此節為被告所不否認。甲女斯
    時已酒醒，回復至相對正常之精神意識，並有一定程度之力
    氣，當可以自行騎車離去並就醫，此與一般人酒醒後之情況
    並無明顯不同。再被告知悉甲女離開其住處後是去就醫，不
    能排除是甲女為了擺脫被告之糾纏或控制而主動告知，且也
    有可能是被告主動詢問甲女，而自甲女處得知，故就被告本
    案犯行成立與否，難作有利於被告之認定，即不足以推翻本
    院前開對被告犯行之判斷。又依甲女審判中證詞，甲女事發
    後就醫只是到診所看感冒(本院卷1第198頁)，難以期待其會
    向基層診所之醫師述說與其病症完全無關之事。況性侵害案
    件之被害人，因為羞於啟齒，或害怕遭家人、朋友不理解而
    責備，或擔憂他人日後以異樣眼光對待，說三道四、指指點
    點，致二度或數度受到傷害，自可能寧願選擇隱忍不說，期
    盼所受不幸遭遇之痛苦能因時間流逝而淡忘、自然治癒。依
    本案被揭露之經過，本案甲女本無意願向任何人述說此事，
    如不是因為已遭甲男知悉並被追問，當不會予以述說。且倘
    非甲男再向案外人許沅豪轉述，嗣輾轉為甲女之兄及父母等
    人知悉，甲女亦當不會遭其兄及父母等人詢問，故不能因甲
    女未主動向第三人揭露本事件即否定其全部證詞之可信性，
    否則即落入「完美性侵害被害人圖像」之迷思與偏見之中，
    是以辯護人以此節所為之辯護，礙難憑採。
(八)結語：
　　綜上所述，被告上開辯解應係事後為求脫免罪責，臨訟所為
    各種矯飾、卸責之詞，均不可採信，應認被告乃刻意邀約關
    係陌生之甲女，單獨在房間內與之共同飲用啤酒；甲女於飲
    酒後，因不勝酒力，出現步行不穩、醉臥在床上昏睡，不省
    人事，對外界事物難以感知及因應之酒醉症狀。被告卻乘甲
    女醉倒之機會並利用此機會，脫去甲女衣褲及自身褲子，以
    其陰莖插入甲女陰道，對甲女性交1次既遂。易言之，甲女
    對於自身有無飲酒經驗之陳述，雖有不一，然此瑕疵輕微，
    無礙其他證詞之憑信性，且依調查證據之結果，甲女就被告
    未得其同意而性交之事，並無說詞反覆或矛盾之情形，也無
    法證明甲女係因擔心遭家人責難與質疑，才否認與被告屬合
    意性交。本件事證明確，被告犯行堪以認定，應依法論科。
三、論罪科刑：
(一)刑罰制裁妨害性自主行為，係為保障他人關於性意思形成與
    決定之自由，自須以妨害他人關於性意思之自由為前提，故
    刑法妨害性自主罪章，對妨害性自主犯罪之處罰，依被害人
    性意思自由受妨害程度之不同，異其處罰之輕重。刑法第22
    5條第1項乘機性交罪，所謂「其他相類之情形」，係指被害
    人雖非精神、身體障礙、心智缺陷，但受性交時，因昏暈、
    酣眠、酒醉等相類似之情形，致無同意性交之理解，或無抗
    拒性交之能力者而言，不以被害人已全無意識，或其辨識能
    力或依其辨識而為行為之能力有欠缺為必要。再所謂「不能
    或不知抗拒」，係指被害人因上開精神障礙等情形，達於無
    法或難以表達其意願之程度，而處於無可抗拒之狀態而言。
    再依前開法條之立法理由，有關被害人狀態之認定，不以被
    害人是否領有身心障礙手冊為判斷之依據，而係以被害人身
    心之客觀狀態作為認定之標準，以與保護被害人之意旨相呼
    應。又刑法第225條第1項之乘機性交罪，須被害之男女不能
    或不知抗拒之原因，非出於犯人所為，而犯人僅祇乘此不能
    或不知抗拒之時機，以為性交，始有其適用；如被害人不能
    或不知抗拒之原因，係犯人所故意造成者，即屬同法第221
    條第1項之強制性交罪(最高法院110年度台上字第223號、10
    5年度台上字第2474號、104年度台上字第3222號判決意旨同
    此)。查被告固有預備啤酒及邀約甲女飲酒之行為，惟甲女
    係因對酒精飲料感到興趣而自願與被告一同飲酒，是甲女飲
    用啤酒後醉倒，並非出於被告對甲女灌酒之故。復甲女飲酒
    後，依本院上開認定之事實，其已達酒醉之程度，如前所述
    ，縱甲女有手放在被告被告胸部，或將卡在腳踝之褲子擺脫
    等動作，仍應屬酒醉後之不帶特別意涵之意識不清舉止，是
    被告對甲女性交之時，仍應認甲女係處於不能或不知抗拒之
    狀態。揆諸前開說明，被告利用甲女酒醉而不能或不知抗拒
    之時機，對之進行性交，自已該當刑法第225條第1項乘機性
    交罪之構成要件。　　
(二)核被告所為，係犯刑法第225條第1項之乘機性交罪。檢察官
    認被告構成同法第221條第1項之強制性交罪，尚有未洽。又
    檢察官起訴之事實與本院認定之犯罪事實，二者之基本社會
    事實同一，故本院仍應適用適當之法條審判，爰依刑事訴訟
    法第300條規定變更檢察官所引應適用之法條。
(三)至甲女尚證述於酒醒後，被告對之進行第2次性交，該次性
    交係強制性交一節，因刑事訴訟法第264條第2項第2款所定
    起訴書應記載之「犯罪事實」，旨在界定起訴及審判之範圍
    ，應記載之「犯罪事實」，必須具體明確足以表明其起訴範
    圍，使法院得以確定審理範圍，並使被告知悉係因何犯罪事
    實被起訴而為防禦之準備，始為完備。尤其在一罪一罰之場
    合，各該犯罪行為之次數、方法等，均應逐一具體明確記載
    ，始足以區辨犯罪之同一性而不與其他犯罪相混淆，俾完足
    保障被告之訴訟權(最高法院110年度台上字第5023號判決意
    旨同此)。依本案檢察官起訴書犯罪事實記載之文義與脈絡
    ，係起訴被告有1次對甲女強制性交行為，行為時間係在109
    年2月21日5時許甲女飲酒想睡之際，是起訴之範圍應不包括
    後續之行為事實，本院認此此部分如成立犯罪，應屬數罪併
    罰，故無法依刑事訴訟法第267條規定併予審理判決。又本
    案未經檢察官於言詞辯論終結前追加起訴，是倘檢察官認為
    綜合本案審理所得之證據資料及偵查中證據，足以補強甲女
    該部分之指述，非僅有被害人之單一指述，而達到起訴之門
    檻，應另行提起公訴，併此敘明。
(四)量刑理由：
　1.量刑方法之說明：
　⑴按犯罪乃行為人之不法有責行為，責任由來於不法行為之全
    部，且係刑罰之裁量基礎與上限，責任之程度，量化為刑罰
    之幅度，故與責任對應之刑罰，並非唯一之定點，而係具有
    寬嚴界限之一定區間，在責任範圍內具均衡對應關係之刑罰
    ，存在數種不同刑罰及刑度選擇之空間。法律授權事實審法
    院得視個案情節，在責任應報之限度下，兼衡威懾、教育、
    保安等預防目的而為刑罰之裁量，俾平等原則下個別化分配
    正義之實現，此乃審判之核心事項，不受其他個案之拘束。
    再刑法第57條之量刑審酌如何進行，或可依量刑三階段審查
    理論為之，以確保刑罰裁量之結果具備可預測性及妥當性。
    申言之，在第一階段，先就刑法第57條之「犯行個別情狀」
    事由，即犯罪之動機、目的(第1款)、犯罪時所受之剌激(第
    2款)、犯罪之手段(第3款)、犯罪行為人與被害人之關係(第
    7款)、犯罪行為人違反義務之程度(第8款)、犯罪所生之危
    險或損害(第9款)，初步劃定行為人之行為責任，此為「責
    任之粗胚」。在此階段，主要應考量被害法益之個數、行為
    之卑劣性、強度(在性侵害犯罪，須考量性接觸之程度)與危
    險性、預謀與計畫性、共犯參與程度、被害者與行為人之關
    係、犯罪之目的等與行為及被害者有關連之事項，以具體描
    繪出犯行情狀之嚴重程度。在第二階段，則審酌刑法第57條
    之「行為人個人情狀」事由，即生活狀況(第4款)、品行(第
    5款)、智識程度(第6款)、犯後態度(第10款)，作為責任刑
    微調下修，亦即於此階段應考慮行為人行為的遠因，藉以判
    斷行為時之「可責性」能否降低。於第三階段，則應考量行
    為人之矯正、再社會化及再犯可能性，此部分涉及責任刑罰
    中罪責與刑罰之關係。
　⑵進行量刑因子審查後，法院須為具體之刑之宣告，而如何在
    各種從重量刑因子與從輕量刑因子交織組合的萬千個案中，
    分別得出合理且與同案型之他案具有某程度一致性之刑度數
    據，仍舊為重要且棘手的課題。基於達成刑事法法定刑體系
    上之均衡、完備評價(體系正義)，一則宜考量同類案件中，
    輕重不同之各罪，各自法定刑之差距，是否有銜接、補充之
    可能，二則應儘量朝各種量刑因子組合之案型之刑度類型化
    方向邁進(非謂同樣量刑因子組合之案件，必然或只能為同
    樣之宣告刑，蓋容許微幅調整方可避免刑度裁量之僵化與怠
    惰)。為此，本院認為或可透過引入節點(node)與刑度區間
    之概念，將各罪之法定刑劃分成數個級距，搭配上開量刑三
    階段審查理論運用，俾使刑度裁量理論與準則更具有可操作
    性，而在消極面上減少相似案件不同判決刑度落差甚大的情
    形，並在積極面上適度回應社會大眾對於量刑不宜過輕或過
    重之呼籲，及建立量刑之一致性與可預測性，提升司法公信
    。
　⑶刑法妨害性自主罪章對於性自主法益受侵害或犯罪所生危害
    之程度差異，有不同法定刑的設計，其中刑法第222條第1項
    第2款明文被害人未滿14歲，為強制性交罪之加重量刑因子
    ，立法者特予獨立為加重強制性交罪罪名，最低法定刑從3
    年有期徒刑大幅躍升至7年有期徒刑，則被害人年齡在強制
    性交案件量刑上，理應占有一席之地，法院於量刑時不能不
    予注意。刑法第225條乘機性交罪之法定刑與同法第221條強
    制性交罪之法定刑相同，儘管前者並無類似同法第222條第1
    項第2款之規定，然基於前述體系正義的要求，被害人年齡
    不應僅在強制性交或強制猥褻案件考量，仍應於其他妨害性
    自主案件之量刑，斟酌被害人之年齡，並設定相當之權重。
    例如，承前述之刑度區間概念，刑法第225條乘機性交罪在3
    年有期徒刑至10年有期徒刑之法定刑範圍內，或可設置7個
    節點，各節點之刑度由低至高依序為：3年、4年2月、5年4
    月、6年6月、7年8月、8年10月、10年有期徒刑。於肯定被
    害人年齡為重要量刑因子下，如被害人未滿14歲或洽為14歲
    ，委實不宜從最低度刑3年有期徒刑向上量刑，而應從中度
    刑6年6月有期徒刑或接近中度刑之5年4月有期徒刑往上斟酌
    裁量，避免量刑過輕導致與刑法妨害性自主罪章之刑罰評價
    失衡。
　2.爰審酌被告為滿足一己之私慾，漠視他人之性自主權，罔顧
    甲女年少僅14歲、涉世未深，不知提防他人可能有加害之心
    ，而以飲用酒精飲料誘使甲女嘗試，並於甲女酒醉昏睡後為
    本案犯行，所為嚴重侵害甲女之性自主法益，自應予以譴責
    。依前開量刑審查方法，首先考量被告之犯罪動機、目的、
    被害人甲女之年紀僅14歲(雙方性成熟程度之差距程度)、被
    告係以赤裸性器與被害人性器接合之手段違犯、兩人關係陌
    生、甲女身心受到傷害，社會關係亦連帶遭破壞，並形成與
    他人往來之某程度障礙，故應為第3節點5年4月有期徒刑以
    上之量刑；其次，兼衡被告犯後始終否認其之所為構成犯罪
    (但就事實部分有部分坦承)，多有矯飾、卸責之詞，而未見
    其悔悟之犯後態度，及其於本案行為前僅有不能安全駕駛之
    前科即本院109年度東交簡字第53號案(另有1件同類案件，
    係於本案行為前為之，但於本案行為後方遭撤銷緩起訴處分
    ，並經本院判處罪刑)，無妨害性自主前科(本院卷2第245、
    246頁)、未賠償被害人或告訴人，亦未獲得其等之原諒(僅
    有曾向甲女、甲女之兄等人道歉)，及被告行為時尚未成年(
    19歲)，暨其於審判中自陳高中畢業之教育程度，從事餐飲
    業和粗工，月薪約新臺幣3萬元至4萬元，須要扶養外婆，外
    婆眼睛不好，有白內障，家庭經濟狀況普通之生活狀況；末
    再考量被告並非屢屢犯罪之人，矯正及再社會化之難度應不
    高，及無證據證明其有高度再犯可能性等一切情狀，以被告
    責任為基礎，本於罪刑相當原則及比例原則，量處如主文所
    示之刑。
據上論斷，應依刑事訴訟法第299條第1項前段、第300條，刑法
第225條第1項，判決如主文。
本案經檢察官於盼盼提起公訴，檢察官林永、乙○○到庭執行職務
。
中　　華　　民　　國　 110　　年　　12　　月　　15　　日
                  刑事第三庭審判長法  官  吳宗航
                                  法  官  朱貴蘭
                                  法  官  陳昱維
以上正本證明與原本無異。
如不服本判決應於收受送達後20日內向本院提出上訴書狀，並應
敘述具體理由；其未敘述上訴理由者，應於上訴期間屆滿後20日
內向本院補提理由書（均須按他造當事人之人數附繕本）。「切
勿逕送上級法院」。告訴人或被害人對於本判決如有不服，請書
具不服之理由狀，請求檢察官上訴者，其上訴期間之計算係以檢
察官收受判決正本之日期為準。
                                  書記官  戴嘉宏
中　　華　　民　　國　　110 　年　　12　　月　　15　　日
得上訴
附錄本案論罪科刑法條：
中華民國刑法第225條
對於男女利用其精神、身體障礙、心智缺陷或其他相類之情形，
不能或不知抗拒而為性交者，處3年以上10年以下有期徒刑。
對於男女利用其精神、身體障礙、心智缺陷或其他相類之情形，
不能或不知抗拒而為猥褻之行為者，處6月以上5年以下有期徒刑
。
第1項之未遂犯罰之。